臺灣宜蘭地方法院刑事判決　　　　　　　　　　　　　　九十一年度訴字第八九號
　　公　訴　人　臺灣宜蘭地方法院檢察署檢察官
　　被　　　告　戊○○
　　選任辯護人　楊德海
右列被告因強盜案件，經檢察官提起公訴（九十年度偵字第一六七四號），本院判決
如左：
    主  文
戊○○共同意圖為自己不法之所有，以強暴至使不能抗拒，而取他人之物，處有期徒
刑伍年貳月。
    事  實
一、戊○○於民國九十年四月二十一日凌晨三時二十分許，在設於宜蘭縣羅東鎮○○
    路一三四之二號「龍貓遊藝場」，見遊藝場內已無顧客，僅女性店員黃秋俐一人
    看店而有可趁之機，竟與另一不詳姓名年籍之成年男子，共同基於意圖為自己不
    法所有之犯意聯絡與行為分擔，由戊○○持新台幣（下同）一元硬幣五枚，於兌
    換代幣櫃檯，向黃秋俐假稱欲兌換代幣一枚，而不詳姓名年籍之成年男子即趁黃
    秋俐打開抽屜之際，以手摀住黃秋俐之口鼻，復毆打其胸部並推倒在地予以壓制
    等強暴手段，至黃秋俐不能抗拒，使其因此受有右臂二處擦傷、前胸壓痛等傷害
    。戊○○遂趁機進入櫃檯打開抽屜強取黃秋俐所有之皮包一只（內有一萬三千元
    、身分證、機車駕駛執照、郵局提款卡、十全書店借書卡）並於得手後，即喊稱
    ：「東西到手了，趕快走」等語，而先跑離前述遊藝場，不詳姓名年籍之人亦隨
    後逃逸。嗣黃秋俐立即請隔壁商店店員報警處理並告知遊藝場之負責人，經宜蘭
    縣警察局羅東分局開羅派出所警員庚○○據報前往處理蒐證，因未發現任何可疑
    之證物，且黃秋俐表示身體不適，需要就醫而未立即製作筆錄。直至同日上午十
    一時三十分許，黃秋俐在宜蘭縣羅東火車站發現戊○○，而認出係數小時前在上
    開遊藝場強盜其皮包之人而報警查獲。
二、案經宜蘭縣警察局羅東分局報告台灣宜蘭地方法院檢察署檢察官偵查起訴。
    理  由
一、訊據被告戊○○矢口否認於上開時、地，與不詳姓名年籍之成年男子，有強盜犯
    行，辯稱：伊於九十年四月二十日中午前均係在花蓮縣和平鄉台灣水泥股份有限
    公司水泥場從事保溫空調工作，四月二十日中午工程結束，老闆李宏哲在南澳火
    車站附近宴請工人，伊下午二時騎車返回宜蘭縣大同鄉家中，下午四時許到家，
    與家人至附近之大同國小打籃球，於下午六時回家後即未再出門。翌日上午九時
    自家中與祖母一同出發欲至羅東火車站搭火車到花蓮參加喜宴，期間均不曾至龍
    貓遊藝場打過電動，更未於九十年四月二十一日凌晨有強盜被害人之犯行云云。
    然查：
（一）告訴人黃秋俐於警詢時供稱：「‧‧‧其中一名至櫃檯前將五個一元新台幣放
      置櫃檯上稱：小姐我要換零錢，而另一名站於櫃檯後方，當我打開抽屜正要拿
      出代幣時站在我後方之男子使用其右手摀住我的鼻子及嘴巴，且用左手毆打我
      的身體，此時櫃檯前之男子便進入櫃檯內打開抽屜拿出我的咖啡色皮，並對抓
      住我的歹徒大聲叫稱：東西拿到了，趕快走了，拿皮包的先跑出店外，捉住我
      的歹徒隨後跑出店外‧‧‧」等語、「（於火車站發現之嫌犯）是進入櫃檯內
      搶皮包之人」等語（見九十年四月二十一日警詢筆錄）、於檢察官偵查時稱：
      「戊○○到櫃檯要向我換銅幣，另一共犯就進來走到我旁邊，將我拖到櫃檯外
      面，壓我在地上，我反抗，他就一手摀住我嘴巴，一手打我」等語、「胸部被
      打的很痛」等語（均見偵查卷第五十一頁反面）、於本院審理時則供稱：「‧
      ‧‧我被搶時，是另外一個嫌犯叫被告拿零錢來換，我準備打開抽屜，他就動
      手搶，被告有說小姐要跟你換錢，另外一個嫌犯到後面把我拖離櫃檯，被告動
      手搶我的皮包，搶到後被告向另外一個嫌犯說東西已經拿到了‧‧‧」等語（
      見本院九十一年四月三日審理筆錄），是依告訴人多次指訴，不僅均能就行為
      人之行為方法、手段指述綦詳外，並就被告與不詳姓名之人間行為上如何分擔
      始終均供述一致，可見前揭指訴應非杜撰。
（二）另告訴人於九十年四月二十一日凌晨三時五十五分，至財團法人天主教靈醫會
      羅東聖母醫院急診，並主訴遭人毆打，受有右臂有二處擦傷、前胸壓痛等情，
      此有上述醫院九十一年七月四日天羅聖民字第三九九號函及病歷資料可憑，是
      就告訴人主訴受傷原因、受傷部位與傷勢情況等情，與告訴人前揭指訴係遭不
      詳姓名之人毆打胸部、壓制在地等情互核大致相符，而無矛盾或不合情理之處
      ，是告訴人指訴並無不可採之情形。參以，被告係於九十一年四月二十一日上
      午十一時許，在宜蘭縣羅東火車站遭告訴人指認為強盜其財物之人，距離告訴
      人指訴遭強盜時間即同日凌晨三時二十分許，僅數小時之隔，則告訴人應無記
      憶不清或模糊之可能，且告訴人除以被告之長相特徵為指認外，更對被告所著
      如偵卷所附照片所示衣物印象甚深，則以告訴人與被告並無怨隙之情況下，告
      訴人之前開指證應無誇大或刻意誣陷之理，而得採信。
（三）被告雖以前詞為辯，惟證人乙○○於警詢時、檢察官偵查時、本院審理時均證
      稱九十一年四月二十日晚間十時三十分許至十一時，有與被告一起在前述龍貓
      遊藝場一起把玩雙打之電動玩具等情甚詳，且證人乙○○亦證稱：「‧‧‧當
      天被告所穿的衣服是很特殊的材質，在燈光不足的情形下會像螢光發亮‧‧‧
      」等語（見九十一年五月三十一日審理筆錄），顯見證人乙○○之指證係於有
      一定之記憶下為證述，並非憑空想像或有懷疑、不明確之陳述。參以，證人乙○○於本院上揭期日審理時亦陳稱龍貓遊藝場均係採用代幣把玩電動玩具等情
      ，與告訴人黃秋俐所陳遊藝場內之遊戲規則相符，未見證人乙○○前述證言有
      何瑕疵可指，亦可採信。從而，被告所辯則不可採。
（四）另查，被告復舉出證人李宏哲、丙○○、丁○○、辛○○等人為證。雖渠等均
      係被告於九十年四月十一日至十四日、十七日、十八日、二十四日、二十五日
      於花蓮縣和平鄉工作之老闆或夥伴，已據證人甲○○等人證述在卷，惟證人甲○○、丙○○、丁○○、辛○○等人對於九十年四月二十日下午二時以後迄本
      案案發時之被告行蹤，並未能知悉，是渠等證言並無法為被告有利之認定。復
      查，被告再舉證人即其祖母己○○為證。而證人己○○雖於本院審理時證稱九
      十年四月二十日晚間被告確於大同鄉之住處未曾外出，半夜尚有看到被告在家
      等語；（見本院九十一年五月一日審理筆錄）然證人己○○係被告之祖母，所
      言已有偏袒之虞；且被告自承四月二十一日於羅東火車站遭警查獲時，本係要
      與其祖母等人一起到花蓮參加喜宴等情，然證人己○○卻證稱被告係先一人騎
      機車至羅東火車站、對於被告遭警方帶走並不知情等語（見同前審理筆錄），
      衡情被告與其祖母等人既係一齊欲搭火車前往花蓮參加喜宴，則被告豈會一人
      獨自先至羅東火車站、甚至於同意隨警方至警局接受訊問時均未立刻告知家人
      ，是足見證人己○○前揭所言顯不合常情，而亦非可遽採為被告有利之認定。
（五）末查，警卷內所附之被告所使用之0000000000號行動電話之通聯紀
      錄，配合本院調閱中華電信股份有限公司之通聯紀錄欄位說明與基地台位置一
      覽表可知，自九十年四月二十日下午一時以後迄同年月二十一日上午，均未有
      被告使用上述0000000000行動電話之通訊紀錄，是警卷所附之通聯
      紀錄並無法以之為被告有利或不利之認定。而公訴人認九十年四月二十日有多
      筆自宜蘭縣羅東鎮收發訊號之紀錄、同年四月二十一日有多筆自宜蘭縣五結鄉
      之收發訊號紀錄等情，惟警卷所附之通聯紀錄係有分屬發話端、收話端二者之
      通聯紀錄，此由前述中華電信股份有限公司之欄位與基地台一覽表及卷附紀錄
      最後一欄之行動電話序號可知一斑，是前揭公訴人所指被告於羅東、五結有收
      發訊號之紀錄，實際上並非前述0000000000行動電話之通訊紀錄，
      公訴人所指顯有誤會，亦予敘明。
（六）是前述告訴人之指訴既無瑕疵，且證人乙○○亦證稱確於案發當晚與被告一同
      在前開遊藝場玩雙打之電動玩具等情，已可佐證告訴人之上述指訴與事實相符
      ，此外被告前述所辯，亦非可採，已如前述，是本件被告犯行明確，應依法論
      科。
二、按被告行為後，懲治盜匪條例於九十一年一月三十日公布廢止，該條例乃九十一
    年一月三十日修正、增訂前刑法之特別法，依特別法優於普通法之法律適用原則
    ，及被告行為時所適用之法律而言，自應依懲治盜匪條例論處，而無適用修正前
    刑法之餘地。再按，懲治盜匪條例之廢止，與刑法強盜、擄人勒贖及其結合犯等
    相關條文之修正及增訂，係經立法院於同日三讀通過，並經總統於九十一年一月
    三十日同日公布施行。考其立法之目的，在以修正後之刑法取代上開條例，避免
    修正前之刑法發生中間法之效力。故懲治盜匪條例雖曰廢止，然因廢止前後，被
    告行為在行為時至裁判時，均有刑罰規定，該條例之廢止，自屬刑法第二條第一
    項之行為後法律有變更，而非刑事訴訟法第三百零二條第四款、第三百八十一條
    、第三百九十三條第四款所稱之刑法「廢止」，亦無所謂因該條例之廢止而應回
    復適用修正前刑法相關條文之餘地。是被告盜匪行為，於法院於九十一年二月一
    日以後裁判時，依刑法第二條第一項規定，自應就行為時有效之懲治盜匪條例與
    裁判時已修正之刑法予以比較適用。
三、核被告戊○○與不詳姓名年籍之成年男子，以摀住害人之口鼻並於毆打壓制在地
    之強暴方法，至被害人不能抗拒，而取他人之物之行為，在懲治盜匪條例於九十
    一年一月三十日公布廢止前，原係犯懲治盜匪條例第五條第一項第一款之盜匪罪
    。然於同日，刑法關於強盜、擄人勒贖及其結合犯等相關條文亦有修正及增訂，
    則其行為後核犯修正後刑法第三百二十八條第一項之普通強盜罪。依照上開之說
    明，自應以行為時有效之懲治盜匪條例第五條第一項第一款與裁判時已修正之刑
    法第三百二十八條第一項二罪間予以比較適用，而適用法定刑較輕之修正後刑法
    第三百二十八條第一項之普通強盜罪。公訴人認被告係犯修正前刑法第三百二十
    八條第一項之普通強盜罪，尚有誤會。又被告之強暴行為，至被害人不能抗拒，
    而造成被害人受有前述傷害，則為強暴行為之當然結果，不另論傷害罪。又被告
    與不詳年籍姓名之成年男子，有犯意聯絡與行為分擔，均為共同正犯。爰審酌被
    告犯罪之動機、目的、手段、對被害人造成身體上精神上之侵害與財產上之損害
    、犯後否認犯行之犯後態度等一切情狀，量處如主文所示之刑。
據上論斷，應依刑事訴訟法第二百九十九條第一項前段、刑法第二條第一項前段、第
二十八條、修正後刑法第三百二十八條第一項，判決如主文。
本案經檢察官沈念祖到庭執行職務
中      華      民      國    九十一    年     八     月      十六      日
                        臺灣宜蘭地方法院刑事第二庭
                                          法  官  蔡  仁  昭
右正本證明與原本無異。
如不服本判決，應於判決送達後十日內，向本院提出上訴狀。（應附繕本）
                                          書記官  吳  慧  芳
中      華      民      國    九十一    年     八     月      十六      日
所犯法條：
刑法第三百二十八條第一項：
意圖為自己或第三人不法之所有，以強暴、脅迫、藥劑、催眠術或他法，至使不能抗
拒，而取他人之物或使其交付者，為強盜罪，處五年以上有期徒刑。
